最　高　行　政　法　院　判　決
　　　　　　　　　　　　　94年度判字第00799號
再 審原 告　甲○○○
　　　　　　丁○○
　　　　　　戊○○
　　　　　　乙○○
　　　　　　丙○○
再 審被 告 財政部臺灣省中區國稅局
代　表　人　己○○
上列當事人間因贈與稅事件，再審原告對於中華民國92年7月18
日本院92年度判字第00952號判決，提起再審之訴。本院判決如
下：
　　主  文
再審之訴駁回。
再審訴訟費用由再審原告負擔。
　　理　由
一、按行政訴訟法第273條第1項第1款所謂適用法規顯有錯誤，
    係指原判決所適用之法規與該案應適用之現行法規相違背，
    或與解釋判例有所牴觸者而言。至於事實之認定或法律上見
    解之歧異，再審原告對之縱有爭執，要難謂為適用法規顯有
    錯誤之再審理由。
二、緣被繼承人英子珊於85年4月14日死亡，其生前於83年11月
    19日向第七商業銀行貸得款項3,000萬元後，當日即由其長
    子丁○○及次女戊○○分別各提領500萬元，同年11月21日
    戊○○再提領800萬元，總計1,800萬元，（其餘貸款1,200
    萬元係由其配偶甲○○○於同年11月21日提領，不計入贈與
    總額），案經再審被告查獲，核定贈與總額為1,800萬元，
    應納贈與稅額4,931,250元，並依規定以繼承人甲○○○等
    發單補徵贈與稅，再審原告不服，循序提起行政訴訟。經臺
    中高等行政法院91年度訴字第22號判決（下稱原判決）駁回
    。再審原告不服，提起上訴，亦經本院92年度判字第952判
    決（下稱原確定判決）上訴駁回。遂以原確定判決有行政訴
    訟法第273條第1項第1款再審事由，對之提起再審之訴。
三、再審原告起訴意旨略謂：查系爭款項是否為贈與，為本件爭
    點所在。再審被告就此積極事實，自應負舉證責任而未為之
    ，原確定判決未斟酌舉證責任分配原則，逕為再審原告不利
    之認定，顯有適用法規之不當。次查再審原告丁○○及戊○
    ○係受僱於英子珊經營之英綜合醫院，此有扣繳憑單可稽，
    是渠等為英子珊之受僱人。準此，再審原告丁○○及戊○○
    受英子珊之指示領取系爭款項，其性質應屬代理，依民法第
    103條規定，其效力僅對英子珊本人發生效力。況渠等將款
    項交付予英子珊收款後，其任務即告終了，英子珊並無贈與
    上開款項予丁○○及戊○○之意思；而丁○○等亦無收受系
    爭款之意思表示，故非屬贈與。原確定判決遽以丁○○等領
    取系爭款項之事實為贈與，係以推測擬制之方法認定事實，
    亦與證據法則有違。另再審原告於事實審法院審理中，主張
    系爭款項中1,085,908元係用以配合英公館工程需要而購買
    衛浴設備，業經再審原告提出富里陽建材有限公司之請款單
    為據。雖經再審被告向經濟部查詢結果，該公司並無登記，
    惟依請款單上統一編號查詢，應為慶漢唐建有限公司，其設
    立於83年4月間，所營事業資料包括衛浴設備買賣業務，足
    見前揭款項確為裝潢房屋，購買衛浴設備之用。原確定判決
    未依職權調查事實，與公平原則及證據法則未合。又依省（
    市）建築師公會建築師業務章程第15條規定，建築師之酬金
    在申請建照時即應支付第1期至第3期之費用，合計全部酬金
    百分之五十。查英綜合醫院於83年12月8日申請開工，是於
    該日前即須支付一半之建築設計酬金，原確定判決未審及此
    ，逕以該工程於83年11月19日時未開工，自無需支付上開工
    程款而駁回再審原告之上訴，顯與行政法院61年判字第70號
    判例意旨相悖。綜上，原確定判決有行政訴訟法第273條第1
    項第1款之再審事由。請廢棄原確定判決，並撤銷訴願決定
    及原處分等語。
四、查原確定判決係以：系爭贈與款既由受贈與人即再審原告丁
    ○○、戊○○分別自被繼承人英子珊之存款帳戶中領取，再
    審原告丁○○、戊○○均未能證明已將該領取款項交還予其
    被繼承人英子珊，而原判決已指明再審原告之被繼承人生前
    所支付之工程款及交付其女婿張克明之保存款7,837,082元
    及教育費8,000,000元等均在該被繼承人於83年11月19日向
    第七商業銀行貸款前即已支付完畢，因認再審原告丁○○、
    戊○○自該被繼承人貸款帳戶所領取之贈與款與上開工程款
    、保管款及（贈與）教育費無關，難謂無據。雖再審原告主
    張上開工程款、保管款及教育費等款項係由其被繼承人貸款
    前先向親友調借，後由再審原告丁○○、戊○○領取系爭款
    項償還，果爾，則再審原告丁○○、戊○○既經手上開還款
    事宜，當可知悉該先調借款項之親友姓名及款項等詳情，惟
    再審原告迄本件上訴時均諉稱不知其還款之被繼承人生前之
    調借款項親友之姓名詳情，致無法舉證證明其主張為真實，
    則原判決難謂有適用法規不當及違背經驗法則暨舉證責任分
    配原則之可言。次查：原判決已指明再審原告在原審聲請調
    閱臺灣臺中地方法院卷，勘驗住處及訊問建築師等證據均無
    法證明該等費用支出與系爭贈與款項之提領間有何關聯，認
    無調查之必要，乃法院取捨證據，認定事實職權之行使，難
    謂有判決不備理由及適用法規不當之違背法令。因而駁回再
    審原告前程序之上訴。
五、按關於舉證責任之分配，依行政訴訟法第136條固準用民事
    訴訟法第277條之規定，即當事人主張有利於己之事實者，
    就其事實有舉證之責任。惟查稅捐稽徵機關所須處理之案件
    多而繁雜，有關課稅要件事實，類皆發生於納稅義務人所得
    支配之範圍，稅捐稽徵機關並未直接參與當事人間之私經濟
    活動，其能掌握之契約訂立等資料自不若契約當事人，契約
    當事人之主觀意思亦非不可由客觀上所存之各種資料加以推
    知，故稅捐機關就當事人履約之情事為舉證，如已從客觀上
    為各種調查，如銀行存款憑條、匯款單、存摺、往來明細、
    當事人稅捐申報資料等，足推知契約之訂立，即難指為未盡
    舉證責任。本件原確定判決以系爭借款原為被繼承人英子珊
    所借，且存入英子珊之帳戶，自屬英子珊所有；而英子珊以
    自己之存款（財產），同意由其子丁○○、女戊○○提領取
    去，其與丁○○、戊○○間即有授受之行為，外觀上有財產
    之移轉事實，復無證據足以證明系爭金額又回流交付再審原
    告之被繼承人，認其等授受行為即與行為時遺產及贈與稅法
    第4條第2項所稱「贈與」之要件相當，並未違反舉證責任分
    配或證據法則。次查再審原告既稱系爭款項已由被繼承人用
    於購買衛浴設備及支付工程款，則應就此有利於其之事實負
    舉證責任，惟其迄今無法提示付款之資金流程以實其說，縱
    慶漢建材有限公司之營業項目確包括買賣衛浴設備、再審原
    告所稱之付款流程合乎省（市）建築師公會建築師業務章程
    ，亦無法證明與系爭贈與款項之提領有關聯。再審原告執此
    主張原確定判決有行政訴訟法第273條第1項第1款之再審事
    由，尚無足採。其本件再審之訴，顯無再審理由，應予駁回
    。
據上論結，本件再審之訴為無理由，爰依行政訴訟法第278條第2
項、第98條第3項前段、第104條、民事訴訟法第85條第1項前段
，判決如主文。
中    華    民    國    94    年    6     月    9     日
                  第五庭審判長法  官　趙　永　康
                              法  官　鄭　淑　貞
                              法  官　黃　淑　玲
                              法  官　侯　東　昇
                              法  官  林　文　舟
以  上  正  本  證  明  與  原  本  無  異
中    華    民    國    94    年    6    月    10     日
　　　　　　　　　　　　　　　書記官　阮　桂　芬
